臺灣新竹地方法院刑事判決　　　　　　　　　　　　　九十三年度交易字第一六號
　　公　訴　人　臺灣新竹地方法院檢察署檢察官
　　被　　　告　甲○○
　　選任辯護人　李晉安律師
右列被告因過失傷害案件，經檢察官提起公訴（九十二年度偵字第五八００號），經
本院合議庭裁定以簡式審判程序審理，並判決如左：
    主  文
甲○○因過失傷害人致重傷，累犯，處有期徒刑伍月，如易科罰金，以佰元折算壹
日。
    事  實
一、甲○○曾因違反組織犯罪防制條例、恐嚇等案件，於民國八十八年七月二十八日
    經臺灣高等法院花蓮分院以八十六年上重訴字第五一五號刑事判決分別判處有期
    徒刑四月、八月，定應執行刑為有期徒刑十月，嗣於八十八年八月二十七日確定
    ，因羈押日數折抵刑期期滿而於八十八年九月十六日執行完畢。惟甲○○猶不知
    戒慎，於九十二年七月一日下午四時許，駕駛車號ＢＳ－七○八三號自小客車從
  新竹市○○路二十一號前之路邊起步欲朝左前方駛入東美路車道時，原應注意汽
    車起步前應顯示方向燈，注意前後左右有無障礙或車輛、行人，並應讓行進中之
    車輛、行人優先通行，且依當時天氣晴、日間自然光線、路面乾燥、無缺陷、亦
    無障礙物、視距良好，並無不能注意之情事，竟疏未注意同向左後方已有林淑萍
    騎乘車號ＢＭＸ－一九二號機車向前而來，甲○○未讓行進中之林淑萍騎乘機車
    先行即從路邊朝左前方駛入東美路車道，致林淑萍閃避不及，前開機車之右後視
    鏡、右側車身撞擊上述自小客車之左前車門，林淑萍因而人車倒地，受有左側硬
    腦膜上及硬腦膜下出血、兩側蜘蛛膜下腔出血併嚴重腦血腫、兩側顱骨骨折、左
    肺挫傷等重傷害。甲○○於駕車肇事後、犯罪未被發覺前，即報警且在肇事現場
    等候，向有偵查犯罪職權之公務員即新竹市警察局交通隊第二分隊警員鍾一豪坦
    承犯行並接受裁判。又林淑萍雖經甲○○延請救護車送醫手術急救，但仍呈現顱
    內出血合併重度昏迷之植物人狀態，所受傷勢已達難於治療之程度。
二、案經林淑萍之配偶丙○○訴由臺灣新竹地方法院檢察署檢察官偵查起訴。
    理  由
一、本件被告甲○○所犯過失傷害案件，非死刑、無期徒刑或最輕本刑為三年以上有
    期徒刑之罪，亦非高等法院管轄之第一審案件，且被告於本院準備程序中就被訴
    事實為有罪之陳述，經本院合議庭認合於新修正刑事訴訟法第二百七十三條之一
    第一項之規定，裁定進行簡式審判程序，合先敘明之。
二、認定犯罪事實所憑之證據及其認定之理由：
（一）訊據被告甲○○對於右揭事實已於本院審理時坦承不諱，核與告訴人丙○○指
      訴之情節相符，並有道路交通事故調查報告表（一）、（二）、道路交通事故
      現場圖、現場照片七幀、鄰近監視器之錄影帶翻拍照片八幀在卷可稽，被告之
      自白，堪信與事實相符，至屬可採。
（二）被害人林淑萍因本件車禍事故，致受有左側硬腦膜上及硬腦膜下出血、兩側蜘
      蛛膜下腔出血併嚴重腦血腫、兩側顱骨骨折、左肺挫傷等傷害，雖經送醫手術
      急救，仍呈現顱內出血合併重度昏迷之植物人狀態，經本院民事庭法官會同行
      政院衛生署新竹醫院陳能清醫師於九十三年三月五日前往鑑定結果，被害人倚
      坐於輪椅上，兩側顱骨凹陷，頭皮有開顱手術疤痕，身上裝有鼻胃管、腦脊髓
      液引流管，著尿布，其之精神狀態大多數時間呈現昏迷，雖可自行呼吸，對痛
      覺刺激會些微抬手，但無言語或任何聲音之表達，與人亦無眼神接觸，對於施
      測醫師之指令無法意會，亦無任何回應，對叫喚並無反應之事實，有行政院衛
      生署新竹醫院於九十二年七月二日、九十二年十月十六日分別出具之診斷證明
      書、於九十三年三月十一日出具之九三新醫精字第０九三０００一六三一號函
      暨精神鑑定報告書、本院九十三年度禁字第十七號民事卷九十三年三月五日勘
      驗筆錄等附卷可按。參以上開行政院衛生署新竹醫院精神鑑定報告書載明：綜
      合被害人過去生活史、疾病史、身體檢查、精神狀態與神經學檢查之結果，其
      為「顱內出血合併重度昏迷」之病患，精神狀態已達心神喪失之程度，是被害
      人因本件車禍事故致受有對身體、健康有重大影響且難於治療之重傷害之事實
      ，應堪認定。
（三）按汽車起步前應顯示方向燈，注意前後左右有無障礙或車輛行人，並應讓行進
      中之車輛行人優先通行，道路交通安全規則第八十九條第一項第六款定有明文
      。被告本應注意上開道路交通安全規則之規定，且依道路交通事故調查報告表
      所載，當時天氣晴、日間自然光線、路面乾燥、無缺陷、亦無障礙物、視距良
      好等情形，其又無不能注意之情事，竟疏未注意同向左後方已有被害人林淑萍
      騎乘右揭機車向前而來，被告未讓行進中之被害人機車先行即從路邊朝左前方
      駛入東美路車道，致被害人閃避不及，二車相撞，被害人因此受有重傷害，被
      告自有過失。此經臺灣省竹苗區車輛行車事故鑑定委員會鑑定，亦為相同之認
      定，有該會於九十二年九月三日出具之竹鑑字第九二０八五三號鑑定意見書附
      卷足憑，再臺灣省車輛行車事故覆議鑑定委員會研議結果，就被告過失情節，
      仍維持上開鑑定意見，有該會於九十二年十二月二十三日出具之府覆議字第九
      二二一○四六號函存卷可參。再者，本件被害人所受前揭重傷害確因被告之過
      失所致，是被告之過失行為與被害人之重傷害間，具有相當因果關係。
（四）本案事證已臻明確，被告過失重傷害犯行，堪予認定，自應依法予以論科。
三、核被告甲○○所為，係犯刑法第二百八十四條第一項後段之過失重傷害罪。被告
    有前述事實欄一所載之前科紀錄，因羈押日數折抵刑期期滿而於八十八年九月十
    六日執行完畢，有臺灣新竹地方院檢察署刑案資料查註紀錄表、臺灣高等法院被
    告全國前案紀錄表各一份附卷足參，其於五年以內再犯本件有期徒刑以上之罪，
    為累犯，依刑法第四十七條規定加重其刑。又被告於犯罪未被有偵查權之機關或
    公務員發覺前，即向有偵查權之警察局警員報案自首，並向到場處理警員鍾一豪
    坦承犯行並接受裁判，有新竹市警察局交通事故談話紀錄表在卷可查，是認被告
    有接受裁判之意思甚明，符合自首之規定，應依刑法第六十二條前段規定減輕其
    刑。被告上開刑之加重減輕事由，依法先加再減之。爰審酌被告有右揭之刑事紀
    錄，素行難謂良好，其之過失行為造成年紀僅三十來歲之被害人受有前述難於治
    療之重傷害，所生之危害甚大，過失程度非輕，惟念及被告肇事後自首且於本院
    審理時坦承犯行，雖無法與告訴人丙○○達成和解，但已賠償新台幣（下同）五
    十萬元，有告訴人丙○○親書之收據一紙在卷可考，其犯後態度尚稱良好，足認
    確有悔意等一切情狀，量處如主文所示之刑，並諭知易科罰金之折算標準。
四、據上論斷，應依刑事訴訟法第二百七十三條之一第一項、第二百九十九條第一項
    前段，刑法第二百八十四條第一項後段、第四十七條、第六十二條前段、第七十
    一條第一項、第四十一條第一項，罰金罰鍰提高標準條例第一條前段、第二條，
    判決如主文。
本案經檢察官乙○○到庭執行職務。
中      華      民      國    九十三    年      六      月      十      日
                                臺灣新竹地方法院刑事第五庭
                                          法  官  李珮瑜
右正本證明與原本無異。
如不服本判決，應於判決送達後十日內向本院提出上訴狀（應附繕本），上訴於臺灣
高等法院。
                                          書記官  龔紀亞
中      華      民      國    九十三    年      六      月      十      日
附錄論罪科刑法條全文：
刑法第二百八十四條第一項：
因過失傷害人者，處六月以下有期徒刑、拘役或五百元以下罰金，致重傷者，處一年
以下有期徒刑、拘役或五百元以下罰金。
